臺灣高等法院刑事判決
111年度上訴字第2037號
上  訴  人  
即  被  告  陳亭宇


選任辯護人  馬中琍律師
上列上訴人即被告因違反毒品危害防制條例案件，不服臺灣桃園
地方法院110年度審訴字第787號，中華民國111年1月19日第一審
判決（起訴案號：臺灣桃園地方檢察署110年度偵字第9801號）
，提起上訴，本院判決如下：
    主  文
原判決撤銷。
本件管轄錯誤，移送臺灣新北地方法院。
    理  由
一、按「無管轄權之案件，應諭知管轄錯誤之判決，並同時諭知
    移送於管轄法院」，刑事訴訟法第304條定有明文；此規定
    依同法第364條規定，並為第二審之審判所準用。次按，案
    件由犯罪地或被告之住所、居所或所在地之法院管轄，刑事
    訴訟法第5條第1項復有明文。而此管轄恆定原則，係以「起
    訴時」為準，即以案件繫屬法院之日為據。
二、被告上訴意旨略以：案發時被告住所位於新北市○○區，本件
    係警方在新北市○○區追查其他犯人，因被告在場而被警方發
    現係通緝犯遭當場逮捕，並扣得提袋內之毒品（如原判決附
    表備註㈠），警方事後至被告位於新北市○○區之住所搜索復
    扣得其餘毒品（如原判決附表備註㈡㈢），是認原審法院並無
    管轄權，然原審誤為實體判決，顯然違法。
三、經查：
（一）被告於民國110年2月19日在新北市○○區○○街000巷00弄0號
      前，為警查獲其隨身黑色手提袋內有甲基安非他命1包（
      如原判決附表備註㈠），其後於同日在○○○○街000巷00弄00
      號5樓住處，經警方搜索並扣得甲基安非他命2包（如原判
      決附表備註㈡㈢），上情業經被告坦承在卷，且有桃園市政
      府八德分局扣押筆錄、搜索扣押筆錄、扣押物品目錄表可
      參（偵卷第35-39、43-49頁）。
（二）關於扣案毒品之取得經過，被告於警詢中稱：警方在我身
      上及住處扣得之甲基安非他命，是我於民國108年在酒店
      認識的朋友寄放的（偵卷第18頁），於本院準備程序中供
      稱：是107年或108年在臺北市○○區林森北路酒店向朋友洪
      啟文取得扣案毒品，他寄放在我這，我把毒品帶回○○○○街
      家裡放，後來不想放在家裡，要帶去板橋三民路出租的置
      物櫃存放，途中就被警方查獲等語（本院卷第94頁）。
（三）本件檢察官起訴繫屬於原審法院之時間為110年8月11日，
      而被告於起訴時之戶籍地在新北市○○區（原審卷第5、13
      頁），並無被告在原審法院管轄之桃園市設有居所之事證
      ，復依被告之在監在押全國紀錄表所示，被告並無因案關
      押在原審法院轄區內之情形，足徵被告於本案起訴時，其
      住所、居所及所在地均非屬於原審法院之管轄區域。另依
      本件起訴書所載之犯罪事實，被告係在臺北市○○區、新北
      市○○區為持有第二級毒品犯行，是以犯罪地而言，原審法
      院對本案亦無管轄權。原審未查，以被告犯罪事證明確，
      予以論罪科刑，自有違誤。
（四）按案件由犯罪地或被告之住所、居所或所在地之法院管轄
      ，刑事訴訟法第5條定有明文，乃以土地區域定案件管轄
      之標準，本條規定旨趣在於犯罪地與犯罪直接相關，易於
      調查證據，有助審判之進行，而被告之住所、居所或所在
      地則便利被告出庭，均適於作為管轄之原因，並可客觀合
      理分配法院管轄之事務（最高法院102年度台上字第298號
      、108年度台上字第18號刑事裁判要旨參照）。本件被告
      之犯罪地（行為終了地）以及住、居所均位於新北市○○區
      ，是以臺灣新北地方法院對本件自有管轄權。
四、綜上，原審並無本件管轄權，本應諭知管轄錯誤並將本件移
    送於有管轄權之臺灣新北地方法院，其逕為實體判決，於法
    不合。被告以原審無管轄權為由上訴，為有理由，自應由本
    院將原判決撤銷，爰不經言詞辯論，逕諭知管轄錯誤，並移
    送於管轄法院即臺灣新北地方法院。
據上論斷，應依刑事訴訟法第369條第1項、第364條、第304條、
第307條，判決如主文。
中　　華　　民　　國　　111 　年　　8 　　月　　23　　日
                  刑事第二十五庭審判長法  官 邱滋杉
                                      法  官 黃翰義
                                      法  官 邱瓊瑩
以上正本證明與原本無異。
如不服本判決，應於收受送達後20日內向本院提出上訴書狀，其
未敘述上訴之理由者並得於提起上訴後20日內向本院補提理由書
（均須按他造當事人之人數附繕本）「切勿逕送上級法院」。
                                      書記官 桑子樑
中　　華　　民　　國　　111 　年　　8 　　月　　23　　日